【裁判字號】    99,上訴,177
【裁判日期】    990421
【裁判案由】    毒品危害防制條例
【裁判全文】
臺灣高等法院刑事判決                 99年度上訴字第177號
    上  訴  人
    即  被  告  甲○○
    選任辯護人  林士祺  律師
上列上訴人因毒品危害防制條例案件，不服臺灣板橋地方法院98
年度訴字第2327號，中華民國98年11月27日第一審判決（起訴案
號：臺灣板橋地方法院檢察署98年度偵字第13179 號），提起上
訴，本院判決如下：
    主      文
原判決撤銷。
甲○○販賣第二級毒品，處有期徒刑年陸月。
扣案甲基安非他命1 包（毛重0.37公克、淨重0.18公克）沒收銷
燬；電子磅秤1 臺、夾鏈袋20個均沒收。
販賣第二級毒品所得新臺幣壹仟伍佰元沒收，如全部或一部不能
沒收，以其財產抵償。
    犯罪事實
一、甲○○明知甲基安非他命（起訴書誤載為安非他命）屬於毒
    品危害防制條例第2 條第2 項第2 款所管制的第二級毒品，
    依法不得販賣，竟基於販賣第二級毒品甲基安非他命的犯意
    ，於民國（下同）98年4 月8 日20時34分許，以其所使用
    0000000000號行動電話傳遞內容為「is good yes or no ？
    call me 」的簡訊至張宗琳所使用的0000000000號行動電話
    ，向張宗琳要約販賣甲基安非他命。
    同年月10日22時許，再與張宗琳以上述行動電話聯繫交易甲
    基安非他命的時、地及價格，而後於同日23時09分許（起訴
    書誤載為22時許），在臺北縣土城市○○路○ 段193 號，以
    新臺幣（下同）1500 元 的價格，販賣重量約0.3 公克甲基
    安非他命1 包予張宗琳（起訴書誤載為1000元、重量約0.2
    至0.3 公克）。
二、同年月15日18時許，張宗琳因施用毒品案件為警查獲，於警
    詢供出上情，經警於同年月22日16時20分許，持原審核發之
    搜索票於臺北縣土城市○○路○ 段191 號4 樓，甲○○居所
    查獲，並扣得甲基安非他命1 包（毛重0.37公克、淨重0.18
    公克），甲○○所有、供販賣毒品所用電子磅秤1 臺、夾鏈
    袋20個，及其施用毒品的器具殘渣袋7 個、玻璃球吸食器4
    組。
    理      由
壹、被告以外之人於檢察事務官、司法警察官或司法警察調查中
    所為之陳述，與審判中不符時，其先前之陳述具有較可信之
    特別情況，且為證明犯罪事實存否所必要者，得為證據，刑
    事訴訟法第159 條之2 明文規定。
    被告以外之人於偵查中向檢察官所為之陳述，除「顯有不可
    信之情況者」外，得為證據，刑事訴訟法第159 條之1 第2
    項也有明文。
    經查：
    證人張宗琳於警詢證稱以1500元的代價向被告購買甲基安非
    他命的陳述，固屬被告以外之人於審判外的陳述，且與其嗣
    後於原審改口否認向被告購買毒品等語不相符；然而證人張
    宗琳於警詢陳述其與被告認識的原因、被告向其招攬購買毒
    品敘述的理由、購毒前被告先發送簡訊詢問，雙方再約定於
    被告住處附近交易毒品等經過，均十分詳盡（偵11-15 頁）
    ，且有簡訊照片1 張可證（偵59頁）。應認證人張宗琳警詢
    所為陳述並非虛構。
    證人張宗琳於警詢供述的內容，與其嗣後於偵查中證述的情
    節大致相符（偵54-56 頁），並於該次證言之始即明確陳述
    ：「（警訊筆錄是否有按照你的陳述記載？）是。」且偵訊
    過程被告同時在庭，而仍為同於警詢的證述，足證張宗琳於
    警詢的陳述具有可信性。
    至於被告雖於原審辯稱：「證人張宗琳被警察抓到時，警察
    告訴他是我老公出賣他的，所以他挾怨報復等語；而證人於
    原審也曾表示：我有懷疑我被警察查獲與被告先生有關，因
    為她先生被抓後，警察就來找我。」等語。
    但證人張宗琳於原審未曾證述其曾因此懷疑而於警詢故為誣
    指被告販賣毒品，且被告之夫之前經警查獲而入監執行的時
    間為98年1 月，已據證人張宗琳於警詢及被告於原審供明（
    偵12-13 頁、原審53頁）；而本次證人張宗琳被查獲的時間
    為98年4 月15日，兩者相距甚遠。被告於原審辯稱遭誣指等
    語，不足採信。
    審酌證人的警詢陳述因距離查獲時甚近，記憶清晰，且未受
    他人左右；嗣後於原審的證言，或因時隔日久，記憶模糊致
    未能清楚陳述，或因與被告同庭應訊，已受外界影響，甚或
    已與被告事先勾串，為迴護被告而翻異故為有利於被告的證
    述。
    因此，證人張宗琳之前於警詢的證述雖與其於原審的供述不
    同，因具有較可信的特別情況，且為證明被告犯罪事實所必
    要，應認具有證據能力。
    證人張宗琳於偵查中所為言詞陳述，已經以證人身分具結，
    並與被告當庭對質，合於法定要件，並無「顯有不可信之情
    況」，具有證據能力。
貳、被告甲○○於本院辯論終結前，對於上述犯罪事實終能坦白
    承認，核與證人即購毒者張宗琳於警詢、偵查的證述相符，
    並有犯罪事實欄所示扣案物及簡訊照片可憑，被告的自白可
    信為真實，事證明確，應依法論科。
、撤銷改判的理由
一、撤銷原判決的理由
（一）原判決認定扣案毒品甲基安非他命及電子磅秤與本案無關
      而不予宣告沒收（銷燬），應有誤會。
（二）被告上訴後已坦承犯行，辯護人並以「被告因為先生入獄
      服刑，為撫養2 名稚子，迫於經濟困難才犯下本案，而其
      販賣毒品的量僅0.2 公克，數量輕微，金額甚低，並未對
      社會造成重大傷害。被告坦承犯行，犯後態度良好，犯罪
      情狀可堪憫恕。」等語，請求依刑法第59條規定減輕其刑
      。經審理，因原審量刑審酌的事由已經變更，應予撤銷改
      判。
二、自為判決的論罪科刑理由
（一）被告所為，違犯毒品危害防制條例第4 條第2 項販賣第二
      級毒品罪。
      被告販賣前持有的低度行為吸收於販賣的高度行為，不另
      論罪。
（二）毒品危害防制條例第4 條第2 項罪刑不論犯罪情節輕重，
      一律處以7 年以上有期徒刑。於本案，被告販賣的數量、
      金額甚少，且坦承犯行，卻面臨相同的7 年以上的重刑，
      因認應予以法律上的憫恕，故依刑法第59條規定，減輕刑
      罰。
（三）審酌被告生計困難，其販賣毒品的數量及所得利益不高、
      前無犯罪科刑紀錄暨終能坦承悔悟等一切情狀，認宜量處
      如主文所示刑罰。
（四）扣案如主文所示毒品甲基安非他命，依法沒收銷燬；電子
      磅秤、夾鏈袋屬於被告所有、供犯罪所用，併依法宣告沒
      收。
      未扣案販賣第二級毒品所得1500元沒收，如全部或一部不
      能沒收，以其財產抵償。
      另外，扣案殘渣袋7 個、玻璃球吸食器4 組，被告供稱為
      其施用毒品所用，審酌被告確曾因施用第二級毒品犯行，
      經觀察、勒戒，因無繼續施用傾向而不起訴處分的前案紀
      錄，上述被告持以施用毒品的器具，不另宣告沒收。
      被告所使用0000000000號行動電話，雖屬其實行本案犯行
      所用工具，因未扣案，且已經被告於原審供明該手機連同
      SIM 卡均因遺失而停用，故不另諭知沒收。
肆、適用法律
一、刑事訴訟法第369 條第1 項前段、第364 條、第299 條第1
    項前段。
二、毒品危害防制條例第4 條第2 項、第18條第1 項前段、第19
    條第1 項。
三、刑法第11條前段、第59條。
中    華    民    國    99    年    4     月    21    日
                  刑事第六庭  審判長法  官  林明俊
                                    法  官  吳淑惠
                                    法  官  郭豫珍
以上正本證明與原本無異。
如不服本判決，應於收受送達後10日內向本院提出上訴書狀，其
未敘述上訴之理由者並得於提起上訴後10日內向本院補提理由書
（均須按他造當事人之人數附繕本）「切勿逕送上級法院」。
                                    書記官  胡勤義
中    華    民    國    99    年    4     月    22    日
附錄：本案論罪科刑法條全文
毒品危害防制條例第4條
製造、運輸、販賣第一級毒品者，處死刑或無期徒刑；處無期徒
刑者，得併科新臺幣 2 千萬元以下罰金。
製造、運輸、販賣第二級毒品者，處無期徒刑或 7 年以上有期
徒刑，得併科新臺幣 1 千萬元以下罰金。
製造、運輸、販賣第三級毒品者，處 5 年以上有期徒刑，得併
科新臺幣 7 百萬元以下罰金。
製造、運輸、販賣第四級毒品者，處 3 年以上 10 年以下有期
徒刑，得併科新臺幣 3 百萬元以下罰金。
製造、運輸、販賣專供製造或施用毒品之器具者，處 1 年以上
7 年以下有期徒刑，得併科新臺幣 1 百萬元以下罰金。
前五項之未遂犯罰之。

司法院資訊處製作；財團法人民間司法改革基金會備份。
